臺灣臺中地方法院行政訴訟判決
110年度交字第258號
原      告  吳玉婷  
被      告  臺中市交通事件裁決處
                      住臺中市○○區○○○路00號
代  表  人  黃士哲    住同上
訴訟代理人  黃曉妍律師
上列當事人間交通裁決事件，原告不服被告民國110年6月8日中
市裁字第68-IBA018065號裁決書，提起行政訴訟，本院判決如下
：
    主  文
原告之訴駁回。
訴訟費用新臺幣參佰元由原告負擔。
    事實及理由
一、程序事項：按行政訴訟法第237 條之7 規定，交通裁決事件
    之裁判，得不經言詞辯論為之。本件屬交通裁決事件，依兩
    造所述各節及卷內資料其事證已臻明確，本院認無經言詞辯
    論之必要，爰不經言詞辯論而為判決。
二、事實概要：原告所有號牌AAG-0351號自用小客車(下稱系爭
    車輛）於民國110年4月20日15時13分許，行經彰化縣139縣
    道19.1公里(往芬園)處，因「限速40公里，經測速時速53公
    里，超速13公里」之違規行為，為彰化縣警察局彰化分局（
    下稱舉發機關）員警認定該車違反道路交通管理處罰條例第
    40條之規定，逕行對車主即原告掣開第IBA018065號舉發違
    反道路交通管理事件通知單。原告未於到案期限檢具事證及
    應歸責人相關資料，向被告告知應歸責人，被告即依道路交
    通管理處罰條例第85條第4項規定，推定原告有過失，並依
    道路交通管理處罰條例第85條第1項後段「仍依本條例各該
    違反條款規定處罰」之規定，續於110年6月8日以中市裁字
    第68-IBA018065號裁決書（下稱原處分），依道路交通管理
    處罰條例第40條、第63條第1項第1款及「違反道路交通管理
    事件統一裁罰基準表」之規定，按期限內到案之基準，裁處
    原告第1階段罰鍰新臺幣（下同）1,600元，並記違規點數1
    點。原告不服，提起本件行政訴訟。
三、原告主張略以：
　㈠原告於監理所網站查詢，亦確認僅有罰鍰1,600元，並沒記違
    規點數1點之裁決，然而，中市裁字第68-IBA018065號裁決
    書卻於原告申訴後，並表示要申請裁決書後增加違規點數1
    點之裁決，依據訴願法第67條、第81條、行政程序法第116
    條、行政訴訟第195條第2項規定，不得為更不利益之變更或
    處分，記違規記點處分應予以撤銷。
　㈡原告並未於110年4月20日下午15時13分，經彰化縣139縣道19
    .6K處違規，當天也沒有超速，行車紀錄器照片確認該19.6K
    處沒有看到員警值勤。
　㈢該舉發照片並非在19.6K拍攝，是否全在110年4月20日所拍攝
    仍有疑義。依據原告110年4月20日行車紀錄器並未見到有員
    警手持非固定式雷射測速值勤之畫面，當天員警真有值勤，
    是否員警因稽查績效未達要求而擅離申請值勤地並躲在車上
    或車後拍照，若員警是在19.35K採證，違反公開原則。
　㈣隔著玻璃測速無法準確測量車速，瞄準測距設備至距離瞄準
    裝置並沒有規定28公尺如此近的距離，舉發員警所測得之速
    度明顯不正確等語，並聲明：原處分撤銷，訴訟費用由被告
    負擔。
四、被告答辯則以：
  ㈠本件應適用之法律依據為道路交通管理處罰條例第40條、第6
    3條第1項第1款、第7條之2第1項第7款、第2項第9款、第3項
    、第7條之2第1項第7款、第2 項第9款、第3項、第85條第1
    項及第4項、道路交通安全規則第93條第1 項、第92條第3項
    、度量衡法第5條、度量衡器檢定檢查辦法第3條第1項第6款
    、第17條第1項等規定。
  ㈡案經轉據舉發機關110年5月6日彰警分五字第1100020696號函
    復說明略以：「本案2件違規(單號：IBA018065)違規時間11
    0年4月20日15時13分、違規地點彰化縣139縣道19.6K處，另
    1件(單號：IBA004732)違規時間110年1月19日15時02分、違
    規地點均為139縣道19.6K處，2件超速違規係員警雷射測速
    器以字箭頭瞄準陳述人所駕駛AAG-0351號自小客車執行測速
    測得該車行車速度均為53公里/小時始依規定告發，2張照片
    均為『雷射測速儀所測出』，照片中僅行車速度不同，其他數
    據顯示略有不同，員警依法規定舉發並無違誤」。嗣後舉發
    機關以110年8月12日違規陳述受理民眾交通申訴異議案件查
    詢意見表更正為「警方於現場用測距輪進行測量，於測速標
    誌設置地點(彰化縣139縣道19K處，往芬園)，至警方取締測
    速取締地點距離148公尺，警方於現場用測距輪進行測量，
    警方取締測速地點(往芬園)，至自小客車AAG-0351違規地點
    距離44公尺」。
  ㈢次查本件測速儀(儀器器號：TC003656)係由經濟部標準檢驗
    局委託財團法人台灣商品檢測驗證中心於109年11月13日檢
    定合格(合格證號：M0GB0000000)，有效期限至110年11月30
    日，違規當時尚在有效期限內。主管機關亦於違規地點上游
    192公尺處即彰化縣139縣道19公里處設置固定式「最高速限
    標誌-40」、「測速取締標誌」，標誌清楚未遭遮蔽，足供
    用路人辨識，合於道路交通管理處罰條例第7條之2明顯標示
    之規定。檢視舉發機關提供之採證照片，確認04/20/2021 1
    5：13：52時號牌AAG-0351號小客車行經彰化縣139縣道19.6
    公里處，遭主機TC003656號測速儀測得右後車尾行速53公里
    /小時，速限40公里/小時，超速13公里/小時等情。
　㈣從上揭資料顯示，舉發機關已於系爭車輛之交通違規行為發
    生地點之上游192公尺設置「測速取締標誌」標誌，標誌清
    楚未遭遮蔽，合於道路交通管理處罰條例第7條之2規定。系
    爭車輛行經上揭標誌，當時並無不能注意控制行速之情事。
    縱使系爭車輛疏未注意上開標誌，亦應依道路交通安全規則
    第93條第1 項規定，控制其行速，惟系爭車輛竟以時速竟高
    達53公里之速度行駛，超速13公里，縱無故意，亦有過失。
　㈤本件違規時間為110年4月20日15時13分，原告起訴狀所附行
    車紀錄器擷取照片時間為2021/04/20 02：11：02PM及2021/
    04/20 02：10：58PM，並非違規當時所拍攝，不足否認本件
    違規事實之認定。
　㈥109年12月1日起施行之「道反道路交通管理事件統一裁罰基
    準及處理細則」第2條附表「違反道路交通管理事件統一裁
    罰基準表」中，違反道路交通管理處罰條例第40條、超速20
    公里以內，且於期限內到案之小型車處罰記載為「罰鍰新臺
    幣1,600元」及「記違規點數1點」。本件舉發通知單到案期
    限為110年6月10日，在舉發違反法條欄內記載「期限內自動
    繳納處新臺幣1,600元」及原告於110年4月28日提出申訴，
    被告向舉發機關查證後，於110年5月10日所為中市交裁申字
    第1100036096號函復「仍依規定處罰鍰新臺幣1,600元整」
    ，均僅為觀念通知，僅係用以提醒期限內自動繳納或提出申
    訴之罰鍰金額，其均非屬行政處分，並未產生原告所稱之不
    利益等語，並聲明：原告之訴駁回，訴訟費用由原告負擔。
五、本院之判斷：
  ㈠按「汽車駕駛人，行車速度，超過規定之最高時速，或低於
    規定之最低時速，除有第43條第1 項第2 款情形外，處新臺
    幣1 千2 百元以上2 千4 百元以下罰鍰。」、「汽車駕駛人
    有下列各款所列條款之一者，除依原條款處罰鍰外，並予記
    點：一、有……第40條……情形之一者，各記違規點數1 點。」
    道路交通管理處罰條例第40條、第63條第1 項第1 款定有明
    文。又依違反道路交通管理事件統一裁罰基準表之規定，汽
    車駕駛人行車速度，超過規定之最高時速逾20公里以內，期
    限內繳納罰鍰或到案聽候裁決者，統一裁罰基準1,600 元。
  ㈡查本件如事實概要所述之情事，有測速取締標誌設置處圖、
    舉發機關第IBA018065號舉發違反道路交通管理事件通知單
    、舉發機關110年5月6日彰警分五字第1100020696號函、違
    規陳述申訴異議案件查詢意見表、測速採證相片、雷射測速
    儀檢定合格證書、舉發機關照片黏貼表暨文字說明、現場圖
    、原處分、送達證書、違規資料查詢、汽車車籍查詢等資料
    附卷可稽（見本院卷第81、89、95-101、110、113-116、11
    9-133頁），堪信為真實。
  ㈢原告雖主張該舉發照片並非在19.6K拍攝，員警隔著玻璃無法
    準確測量車速，瞄準測距設備至距離瞄準裝置並沒有規定28
    M如此近的距離，舉發員警所測得之速度明顯不正確云云，
    惟查：
　　⒈依本件超速違規之測速採證相片（見本院卷第99-100頁）
      所示，日期：04/20/2021、時間： 15：13：52、地點：
      彰化縣139縣道19.6K（往芬園）、限速：40公里/小時、
      速度：53公里/小時（DEP車尾方向）、距離：28.7公尺、
      儀器序號：TC003656、合格證號：M0GB0000000，且經檢
      視受測車輛即系爭車輛（車牌號碼為000-0000號）無誤，
      又本件舉發超速違規之雷射測速儀（廠牌為LTI、型號：T
      ruCAM、器號：TC003656、檢定合格單號碼為M0GB0000000
      ）業於109年11月13日檢定合格，有效期限至110年11月30
      日止。上開資料與測速採證相片所示：「證號：M0GB0900
      398、儀器序號：TC003656」互核相符，有經濟部標準檢
      驗局委託財團法人台灣商品檢測驗證中心核發雷射測速儀
      檢定合格證書（見本院卷第101頁）在卷可按。而雷射測
      速儀器已列為法定度量衡器之測速設備裝置，衡諸度量衡
      法第5條、度量衡器檢定檢查辦法第3條第1項第6款及第17
      條第1項之規定，與大眾有關之公務檢測儀器，既經由國
      家專責機關檢定合格後加以使用，自能昭得公信，是於本
      件舉發違規時（即110年4月20日），舉發機關所用之雷達
      測速儀尚在檢定合格有效期限內，其準確性及正確性應值
      信賴，故於上開時、地為此雷達測速儀器測得系爭車輛之
      行車速度為53km/hr之證據資料，當無違誤。
　　⒉本件違規地點乃一般道路，依前揭道路交通管理處罰條例
      第7 條之2 第1 項第7 款、第2 項第9 款及第3 項規定，
      舉發機關員警採用固定式或非固定式科學儀器取得證據資
      料證明者，應於100 公尺至300 公尺間，明顯標示之。查
      本案係非固定式測速照相取締案件，於執行測照勤務時均
      依規定設置測速取締標誌，有卷附舉發機關照片黏貼表暨
      文字說明、現場圖（見本院卷第110、113-116頁）在卷可
      佐。依該設置照片所示，道路旁確實設置有速限40暨測速
      取締標誌，用以提醒駕駛人應依規定速限行駛及前方路段
      有測速取締執法，且該標誌之豎立位置明顯可見，清楚易
      辨，亦未遭樹木或他物遮蔽之情。又明顯標示區間應以「
      警示牌設置位置」與「交通違規行為發生地點」之距離為
      準並據以計算，而依上開說明得以確認該「警示牌設置位
      置」與原告「交通違規行為發生地點」之距離為192 公尺
      ，足認舉發機關員警取締系爭車輛上開超速違規時，已符
      合前揭條文規定，於取締違規超速地點之前方100公尺至3
      00 公尺間為明顯標示，已盡告知用路人依速限駕駛之作
      為義務，促請駕駛人為不得違規超速行駛之注意，顯無違
      上開明顯標示之認定。
　　⒊又原告主張拍攝地點並非在19.6K云云，惟按填製通知單，
      應就其違反行為簡要明確記載於違規事實欄內，並記明其
      違反條款及應到案處所，違反道路交通管理事件統一裁罰
      基準及處理細則第13條第1 項定有明文。是舉發違反道路
      交通管理事件通知單之記載，並未規定必須一字不漏的記
      載違規地點，而舉發違反道路交通管理事件通知單就違規
      時地之記載，僅係令舉發對象得知悉違規時地而不致有所
      誤認，並資以辨識行為同一性，是若所載時地為舉發對象
      可得確知而無誤認行為同一性之虞者，即無違行政行為之
      明確性原則。查經上開測速採證相片以及舉發機關勤務分
      配表（見本院卷第157頁）可知，原告行駛方向為139縣道
      19.6公里處，當日確係往芬園方向行駛而遭超速取締無誤
      ，且當時舉發員警亦於19.6公里處執行取締危險駕車勤務
      ，故不論本件違規舉發地點有如原告所述19.378公里處或
      係與19.6公里處接近之位置，並不會產生誤認行為同一性
      之虞，與行政行為之明確性原則無違，亦無礙系爭車輛違
      規行為之認定。
　　⒋至於原告稱舉發員警在車內拍攝隔著玻璃無法準確測量車
      速，然按卷附台灣光學有限公司111年1月19日台光字第11
      10119號函復說明：「一、雷射測速槍透過車窗玻璃不影
      響其精度，只會影響反射回來雷射光量的減少，能夠測  
      到目標的距離能力減短」等語（見本院卷第161頁）即知
      ，雷射測速儀並不會因玻璃而影響測量之精準度，僅會造
      成測量距離縮短之可能。是本件舉發員警在警車內持雷射
      測速儀測量系爭車輛之車速，並不會因車窗玻璃之反射導
      致測量速度有不同之結果產生，故原告稱前擋玻璃弧度會
      造成車速有誤差云云，即非可採。
　　⒌末觀諸行政訴訟法第195 條第2 項規定：「撤銷訴訟之判
      決，如係變更原處分或決定者，不得為較原處分或決定不
      利於原告之判決。」此即係「不利益變更之禁止」原則，
      上開規定依行政訴訟法第237 條之9 第1 項、第236 條等
      規定，於交通裁決事件訴訟程序亦有適用。是本院係於欲
      對原處分變更之情況下，自不得為較原處分不利於原告之
      判決。而原告違規行為既已該當要件，被告機關仍以原告
      係以期限內到案或到案聽候裁決，悖於該違反道路交通管
      理事件統一裁罰基準表，裁處原告第1階段罰鍰1,600元，
      並記違規點數1點，始屬正確，並無違誤。本院無對於原
      處分所為之裁罰有變更之權限，自無上開法規之適用。故
      原告稱舉發通知單記載罰鍰1,600元，並沒記違規點數1點
      之裁決，申訴後卻遭記違規點數1點云云，實屬對法規有
      所誤認，自不足採。
  ㈣綜上所述，原告違規事證明確，被告依法所為原處分並無違
    誤，原告訴請撤銷，為無理由，應予駁回。
六、本件事證已臻明確，兩造其餘主張及陳述，經核於判決結果
    不生影響，爰不逐一論列，附此敘明。
七、本件第一審裁判費為300 元，應由原告負擔，爰確定第一審
    訴訟費用額如主文第2 項所示。
據上論結，本件原告之訴為無理由，依行政訴訟法第237 條之7
、第98條第1 項前段、第237 條之8 第1 項，判決如主文。
中　　華　　民　　國　　111 　年　　3 　　月　　18　　日
　　　　　　　　　行政訴訟庭　法　官　楊萬益
上為正本係照原本作成。
如不服本判決，應於判決送達後20日內，向本院提出上訴狀並表
明上訴理由（原判決所違背之法令及其具體內容或依訴訟資料可
認為原判決有違背法令之具體事實），其未載明上訴理由者，應
於提出上訴後20日內向本院補提理由書（上訴狀及上訴理由書均
須按他造人數附繕本，如未按期補提上訴理由書，則逕予駁回上
訴），並應繳納上訴裁判費新臺幣750元。
中　　華　　民　　國　　111 　年　　3 　　月　　18　　日
　　　　　　　　　　　　　　　書記官　林柏名